臺灣高等法院臺中分院刑事判決　　　　　　　　　　九十年度上易字第二二四八號
　　上　訴　人
　　即　被　告　戊○○
　　選任辯護人　吳天富
右上訴人因侵占案件，不服臺灣彰化地方法院八十九年度易字第一○二○號中華民國
九十年八月三十日第一審判決（起訴案號：臺灣彰化地方法院檢察署八十九年度偵字
第三○九四號），提起上訴，本院判決如左：
      主  文
原判決撤銷。
戊○○連續意圖為自己不法之所有，而侵占對於業務上所持有之物，處有期徒刑壹年
壹月，緩刑貳年。
      事  實
一、戊○○於民國八十六年四月七日起，任職嘉鴻冷凍食品有限公司（下稱嘉鴻公司
    ）派駐彰化市魚市場之業務員，處理銷貨及收款業務。詎其竟基於意圖為自己不
    法所有之概括犯意，連續於民國（下同）八十七年十一月間起至八十八年一月間
    止，向如附表所示洪振溪、施明強、林長安、王秋玲、洪秀仁、曾水富、乙○○
    等客戶或其他不知名客戶收取現金或支票貨款後，再以戊○○向他人取得之不能
    兌現票據轉交給嘉鴻公司以為搪塞（另戴三國郎、馬俊能、洪元騰均未曾向戊○○買過漁貨，而是戊○○向不知名客戶收取現金貨款後，向嘉鴻公司謊稱係渠等
    所購買，並以其向他人取得不能兌現票據轉交給嘉鴻公司以為搪塞），而將所收
    現金及支票貨款，在不詳地點，以變易持有為所有之意思予以侵占入己，計共侵
    占新台幣（下同）一百四十一萬五千元（詳如後附戊○○侵占金額及證據明細表
    ）。
二、案經嘉鴻公司訴由臺灣彰化地方法院檢察署檢察官偵查起訴。
    理  由
一、訊據上訴人即被告戊○○否認有何右揭業務侵占犯行，辯稱：客戶若交現金，伊
    則轉交現金予嘉鴻公司，客戶若交支票，伊則轉交支票予嘉鴻公司，支票若退票
    ，非伊責任，伊未侵占；又上開不獲兌現之支票，部分是司機甲○○替其銷貨所
    收取貨款後轉交給伊云云。惟查：右揭事實，業據告訴人嘉鴻公司指訴甚詳，且
    有該公司所提出戊○○侵占金額及證據明細表一份以及附表所示遭退票之支票及
    退票理由單影本等在卷足憑，並經證人洪振溪、施明強、洪秀仁、林長安、曾水
    富、乙○○於原審到庭證述屬實，證人洪振溪證稱：伊都是開自己支票付款，沒
    有給過何慶銓之支票等語（見原審九十年八月十六日審理筆錄）；證人施明強證
    稱：未曾向甲○○買過漁貨，伊均是向戊○○購買；又伊都是開伊舅舅陳輝隆支
    票付款，不曾給過丁原祺的票等語（見原審九十年一月十五日訊問筆錄）；證人
    林長安證稱：伊均是給付現金，不曾開過票等語（見原審八十九年十月十七日訊
    問筆錄）；證人洪秀仁證稱：伊都是開二林郵局的票付款，不曾拿過宋瓊標的票
    給戊○○等語（見原審八十九年十一月十六日訊問筆錄）；證人曾水富證稱：伊
    都是用現金買貨，沒有開過票給戊○○等語（見本院九十年八月十六日審理筆錄
    ）、證人乙○○證稱：伊有向戊○○買貨，但彰化商銀的票不是伊拿給戊○○的
    等語（見八十九年五月十九日偵訊筆錄）；另證人戴三國朗、馬俊能、洪元騰於
    偵查、原審則均證稱：渠等未曾向戊○○買過漁貨，亦未曾開票給戊○○等語（
    見八十八年七月十三日偵查筆錄及原審八十九年十一月十六日訊問筆錄）。是綜
    合上開證人之證言，被告顯已將其所收取之現金貨款或支票貨款，以變易持有為
    所有之意思予以侵占入己，再以其向他人取得之不能兌現票據轉交給嘉鴻公司以
為搪塞。再者，證人甲○○業於八十七年九月十一日離職，此有嘉鴻公司之員工
    離職申請書一紙附卷可稽，而本件被告所犯之侵占事實係發生於八十七年十一月
    間至八十八年一月間，被告戊○○辯稱部分不獲兌現支票是司機甲○○替其銷貨
    所收取貨款後轉交給伊云云，亦不可採。況證人甲○○於原審九十年一月十九日
    訊問時亦證稱：伊雖有幫戊○○送貨，除有送給己○○外，其餘送的貨均係台中
    的，又伊並沒有收過錢，錢都是戊○○自己收的等語。證人甲○○於本院調查時
    雖翻異前詞，改稱：「戊○○是透過我幫他聯絡客戶買漁貨，等到談攏之後，貨
    物是由戊○○領貨給我的，再由我送貨及收貨款」等語，惟與證人洪振溪、施明
    強、洪秀仁、林長安、曾水富、乙○○等人前述所證不同，顯係事後迴護被告之
    詞，不足採信。本案事證已極明確，被告所辯係事後圖卸刑責之飾詞，不足採信
    ，其犯行堪以認定，自應依法論科。
二、核被告戊○○所為，係犯刑法第三百三十六條第二項之業務侵占罪。其先後多次
    犯行，時間緊接、構成要件相同，顯係基於概括犯意為之，為連續犯，應以一罪
    論，並加重其刑。原審認被告犯罪事證明確，予以論科，固非無見，惟查，客戶
  己○○部分之帳款係遭己○○倒帳，被告並未侵占該部分之帳款十一萬四千元（
    詳如後述），原審認被告侵占客戶己○○部分之帳款十一萬四千元，自有未洽。
    被告上訴意旨仍執陳詞，否認如附表所示之業務侵占犯行，而指摘原判決不當，
    固無理由，惟原判決既有上述可議之處，即屬無可維持，自應由本院將原判決撤
    銷改判。爰審酌被告之品行、犯罪之動機、智識程度、目的、手段、所生之危害
    、犯後於本院調查期間已與告訴人達成民事和解，有債務清償和解書、他項權利
    證明書影本各一份在卷可稽及犯罪後未能坦認犯行之態度等一切情狀，量處如主
    文第二項所示之刑，以示懲儆。末查：被告前未曾受有期徒刑以上刑之宣告，有
    台灣彰化地方法院檢察署刑案資料查註紀錄表、台灣高等法院被告全國前案紀錄
    表各一份在卷可按，其因一時失慮而觸刑章，經此偵審程序並刑之宣告後，當知
    所警惕，應無再犯之虞，且被告已與告訴人達成民事和解，有如前述，本院認以
    暫不執行其刑為適當，爰併予宣告緩刑，以啟自新。
三、公訴意旨另略以：被告戊○○自八十七年十一月起至同年十二月間止，尚有以相
    同方式，侵占客戶乙○○所交付之支票貨款三十四萬元；又於八十七年十二月間
    起至八十八年一月間止，將不知姓名客戶所交付之帳款予以侵占入己，再向己○○借用其妻蔡玉芬所簽發以彰化第十信用合作社儲蓄部為付款人之面額十一萬四
    千元之支票一紙交付告訴人以為搪塞，因認被告此部份所為亦涉犯刑法第三百三
    十六條第二項業務侵占罪嫌。公訴人認被告有此部份業務侵占犯行，無非以此部
    份事實業據告訴人指述甚詳，並據提出侵占金額及證據明細在卷可考等為其論據
    ；訊之被告則堅決否認上開犯行，辯稱：彰化十信三民分社之支票確係乙○○所
    交付，另彰化十信儲蓄部之支票係客戶己○○所交付等語。按犯罪事實應依證據
    認定之，無證據不得推定其犯罪事實，刑事訴訟法第一百五十四條定有明文。經
    查：告訴人嘉鴻公司之代理人黃雅慧於原審到庭陳明：彰化十信三民分社的三十
    萬元及四萬元二張支票是乙○○支付貨款的支票，是客戶本身的支票退票，不是
    戊○○侵占的等語，核與證人乙○○於八十九年五月十六日偵訊時證稱：有拿過
    彰化十信三民分社的客票給他（戊○○），跳票叫他來算沒來算等語悉相吻合。
    另告訴人之代理人丙○於本院調查時亦到庭陳稱：己○○部分之票款是惡性倒閉
    ，告訴人方面有到彰化向其他客戶查證過等語，核與證人己○○於原審所證本案
    支票是用以給付貨款的等語相符，參以告訴人公司逕行扣除己○○部分之貨款十
    一萬四千元，就餘額一百四十一萬五千元與被告達成民事和解，亦有告訴人所提
    之債務清償和解書在卷可稽，被告此部分之辯解，尚堪採信，不能證明被告有此
    部份犯行，惟依公訴意旨，認被告此部分犯行與其前揭有罪部分犯行間，具有連
    續犯之裁判上一罪關係，爰不另為無罪諭知。
據上論結，應依刑事訴訟法第三百六十九條第一項前段、第三百六十四條、第二百九
十九條第一項前段，刑法第五十六條、第三百三十六條第二項、第七十四條第一款，
罰金罰鍰提高標準條例第一條前段，判決如主文。
本案經檢察官丁○○到庭執行職務
中      華      民      國　  九十一     年      一       月    三      日
                                   臺灣高等法院臺中分院刑事第四庭
                                         審判長法  官  洪  耀  宗
                                               法  官  劉  登  俊
                                               法　官  江  德  千
右正本證明與原本無異。
不得上訴。
                                     書記官  吳　麗　琴
中      華      民      國　  九十一     年      一       月     七     日
【附錄論罪科刑法條】
刑法第三百三十六條第二項
對於業務上所持有之物，犯前條第一項之罪者，處六月以上五年以下有期徒刑，得併
科三千元以下罰金。
                                                              　　　　　Ｆ
~ihg2t32x0l0q6;
附表：
  ┌────┬───────────┬──────┬──────┬────────┬─────┬─────┐
  │客戶商號│付款時間及方式（現金或│(　月～　日)│被告交付公  │　收 受 票 據   │發票人與客│ 侵佔金額 │
  │名稱    │票據　                │銷貨金額    │司之貨款為  │    名　　稱    │戶之關係  │          │
  │        │                      │〔憑證：被告│現金或支票  │〔憑證：支票及退│          │          │
  │        │                      │交付公司之銷│（金額）    │票單〕          │          │          │
  │        │                      │貨單〕      │〔憑證：繳  │                │  │          │
  │        │                      │            │款通知單等  │                │          │          │
  │        │                      │            │〕          │                │          │          │
  ├────┼───────────┼──────┼──────┼────────┼─────┼─────┤
１│丸洪    │1.都是以自己的支票付款│～１  │票＄180,000 │土銀（彰化分行）│何慶銓    │＄180,000 │
  │洪振溪  │2.沒給付這張支票      │＄183,120   │現＄3,120   │B0B0000000      │不認識    │          │
  │        │                      │            │            │                │          │          │
  │        │                      │            │            │                │          │          │
  ├────┼───────────┼──────┼──────┼────────┼─────┼─────┤
２│丸川    │沒給過這張票　　　　　│　　　  │票＄60,000  │台中一信儲蓄部  │丁原祺    │＄60,000  │
  │施明強  │                    │＄71,200    │現＄11,200  │BA0000000       │不認識    │          │
  │        │                      │            │            │                │          │          │
  │        │                      │            │            │                │          │          │
  ├────┼───────────┼──────┼──────┼────────┼─────┼─────┤
３│林長安  │1.均以現金交易，沒有用│　　　  │票＄99,000  │玉山銀行台中分行│張炎文    │＄99,000  │
  │　　　  │  票                  │＄99,000    │            │0000000         │不認識    │          │
  │        │                      │            │            │                │          │          │
  │        │                      │            │            │                │          │          │
  ├────┼───────────┼──────┼──────┼────────┼─────┼─────┤
４│丸仙    │不曾向戊○○買過貨　　│　　　│票＄77,000  │中國國際商業銀行│張春樹    │＄77,000  │
  │戴三國郎│                      │＄77,790    │現＄790     │沙鹿分行0000000 │不認識    │          │
  │        │                      │            │            │                │          │          │
  │        │                      │            │            │                │          │          │
  ├────┼───────────┼──────┼──────┼────────┼─────┼─────┤
５│王秋玲  │皆以本人票付款　　　　│　　　  │票＄114,000 │新竹企銀中原分行│朱文龍    │＄114,000 │
  │　　　  │未曾用客票            │＄114,000   │            │0000000         │不認識    │          │
  │        │                      │            │            │                │          │          │
  │        │                      │            │            │                │          │          │
  └────┴───────────┴──────┴──────┴────────┴─────┴─────┘
